【裁判字號】    91,重上更(一),73
【裁判日期】    920610
【裁判案由】    偽造文書
【裁判全文】
臺灣高等法院臺中分院刑事判決                九十一年度重上更(一)字第七三號
    上  訴  人  臺灣苗栗地方法院檢察署檢察官
    被      告  丙○○
    選任辯護人  蔡本勇
右上訴人因被告侵占等案件，不服臺灣苗栗地方法院中華民國八十八年一月六日第一
審判決（民國八十六年度易字第七六六號，起訴案號：臺灣苗栗地方法院檢察署民國
八十六年度偵字第五二三號），提起上訴後，經最高法院第一次發回更審，本院判決
如左：
    主      文
原判決撤銷。
丙○○連續行使偽造私文書，足以生損害於他人，處有期徒刑捌月。
附表消費簽單上偽造之署押沒收。
    事      實
一、丙○○於民國（下同）八十四年一月間，受友人丁○○之委託，代辦丁○○及其
    夫甲○○向金融機構申請信用卡事宜。嗣同年一至三月間，以丁○○名義申請之
    花旗銀行股份有限公司、台新國際商業銀行股份有限公司、第一信託投資股份有
    限公司（現已更名為匯通商業銀行股份有限公司）、渣打銀行股份有限公司及中
    國信託商業銀行股份有限公司以及甲○○名義申請之萬泰商業銀行股份有限公司
    、寶島商業銀行股份有限公司、中國信託商業銀行股份有限公司之信用卡陸續核
    發寄至桃園縣桃園市○○路一○二四號丁○○、甲○○住址及花旗銀行信用卡部
    分，寄至丁○○與丙○○同住之台北市○○街六二巷二一之一號二樓通訊地址，
    由丙○○連續收受後，竟詐騙丁○○、甲○○二人信用卡尚未核發，將收受之信
    用卡侵占入已，而違背其任務之行為。嗣後丙○○即在上開信用卡上偽簽丁○○
    及甲○○之署押，利用上開信用卡至上開銀行之特約商店消費，並基於概括之犯
    意，自八十四年二、三月間起至同年七月止，偽簽丁○○、甲○○姓名之方式，
    偽造丁○○、甲○○名義之簽帳單，並持以行使，而刷卡消費多次，致使各該特
    約商店誤認丙○○為合法之持卡人，而依照財團法人聯合信用卡處理中心與商店
    特約事項之約定提供勞務或交付財務，足以生損害於金融機構對於信用卡管理之
    正確性及該特約商店被冒用之丁○○、甲○○之權益，並因此取得財物價值及不
    法利益共四十六萬零六十一元，嗣丁○○、甲○○接獲銀行之催繳通知單，始發
    現上情。
二、案經甲○○、丁○○訴由臺灣苗栗地方法院檢察署檢察官偵查起訴。
    理      由
一、訊據被告丙○○固坦承代告訴人丁○○、甲○○申請上揭銀行之信用卡，及使用
    丁○○名義之信用卡，惟矢口否認有右開犯行，辯稱：丁○○之信用卡是他本人
    交與伊使用，請伊先行以刷卡消費之方式代購與其幼子日常生活所需用品如衣物
    等，每筆金額伊嗣後亦有轉告賴女知悉，並經賴女同意。至於甲○○部分之信用
    卡伊未使用云云。惟查：右開犯罪事實，已據告訴人丁○○、甲○○指述綦詳，
    並有上開各銀行之申請書影本、銀行消費明細帳單等附卷可稽。而被告於八十五
    年四月二十一日通緝到案後，檢察官訊以：「你辨的信用卡何人在使用？」，被
    告答稱：「丁○○當時與我同住，買東西時一起跟我去，她的信用卡放在我身上
    ，由我拿她的信用卡消費，當時她都在場，她說她不憧，不會使用」（見八十五
    年偵緝字第九五號第九頁反面）同年五月三日又供稱：丁○○之信用卡寄放在我
    身上，當時她懷孕，都由我幫她用，都是我出去買吃的、用的。（見同上卷第十
    六頁反面）於本院前審訊問時亦為同一之供述。迨本院前審向各發卡銀行函查所
    刷卡消費之項目後，詢以被告何以消費處所在悅來賓、錢櫃視聽或餐廳（本院
    上訴卷第一三九頁）消費項目有男裝、淑女裝（本院上訴卷第一四九、一五○頁
    ），被告才辯稱：丁○○先向其借錢，伊才拿卡消費，或伊與朋友去買男裝，先
    刷卡，後來拿錢給丁○○云云（見本院上訴卷第一五六頁）所供先後不符，足見
    其心虛之一斑。至於中國信託銀行外之發卡銀行信用卡寄送地址雖為桃園市○○
    路一○二四號丁○○、甲○○住址，然而郵差每日送信時間大多出入不大，被告
    藉由探視丁○○之機會，大可預估信用卡寄出時間，而一般情形郵差是認章不認
    人，被告可利用機會予以冒領。而告訴人丁○○雖曾稱夫妻間吵架，曾至被告承
    租之台北市○○街六十一巷二十一之一號二樓住處與被告同住二、三天而已，其
    豈會將五張信用卡交與被告代其消費。又告訴人丁○○既能來來去去，往來於桃
    園市與台北市之間，（據被告供稱：告訴人丁○○在伊處住一個多月，後來來來
    去去的，六月底才沒來住－本院上訴卷第四十頁）何以不能自己消費，而須被告
    代勞？又告訴人丁○○所以付清台新銀行之消費款，係因台新銀行提起訴訟，判
    決確定被告敗訴，要告訴人付款，否則聲請強制執行，告訴人不得已付款，（見
    原審卷第九八頁）要不能以告訴人付款，而推論其自己同意被告刷卡消費。再查
    ，信用卡上應由自己簽名，以便特約商店核對簽帳單上筆跡是否與卡上筆跡相符
    ，告訴人申請信用卡之目的是要自己消費，何以全都委由被告在信用卡上簽名，
    其日後何以自行消費？被告所辯顯不符常理，殊難採取。證人乙○○亦到庭證述
    其未幫丁○○、甲○○收受信用卡（見本院上更(一)卷第三十六頁），另告訴人丁○○名義信用卡簽帳未付後，丁○○於銀行催繳時，丁○○雖先行還款，然丁○○以因找不到被告，為顧及其自己信用而先還款後，再追究被告，自不能以丁○○先還款而為被告有利之認定。另被告丙○○既以甲○○名義申請信用卡，甲○○信用卡申請書上甲○○之簽名，亦係被告丙○○所簽（本院上更(一)卷第二八五
    頁），而以信用卡消費簽帳時須與簽帳卡上之簽名相符，因此甲○○信用卡之消
    費，亦係被告所簽名無訛。綜上所述，被告所辯，顯不足採。被告犯行事證明確
    ，堪以認定。
二、查被告在信用卡上偽造丁○○、甲○○簽名，係犯刑法第二百十七條第一項之罪
    ，其意圖為自己不法之所有，施用詐術，持上開銀行所交付之信用卡，在各特約
    商店，冒用他人名義，偽簽他人姓名於簽帳單刷卡消費，致使各該特約商店誤認
    持卡人即信用卡之所有人，並信任發卡銀行對於信用卡真正所有人經濟信用之審
    核，因而接受被告使用信用卡消費，致使被告取得財物或得財產上不法利益，而
    生損害於該特約商店及該信用卡之真正所有人，並足生損害於金融機關信用卡業
    務管理之正確性，係犯刑法第三百三十九條第一項、第二項之詐欺罪，刑法第二
    百十六條、第二百十條之行使偽造私文書罪，其偽造之低度行為應為行使之高度
    行為所吸收，僅論以行使罪，偽造署押為偽造文書之階段行為，不另成罪。另被
    告違背其任務，不將信用卡交付告訴人而侵占入己，係犯刑法第三百三十五條侵
    占罪、第三百四十二條第一項之背信罪，多次偽造、行使偽造私文書侵占之犯行
    ，時間緊接，犯罪構成要件相同，顯係基於概括之犯意，應依連續犯論以一罪，
    所犯上開各罪，有方法結果之牽連關係，應從較重之行使偽造私文書罪處斷，公
    訴人雖未就行使偽造私文書罪起訴，但與起訴之部分有裁判上一罪之關係，本院
    自得併予審判（公訴人於上訴時，亦已提及偽造文書罪行與詐欺、背信等罪行間
    ，有牽連關係（詳見上訴書）。原審疏未詳查，細心勾稽，認為被告犯罪不能證
    明諭知無罪之判決，核有違誤，檢察官上訴意旨，執以指摘原判決不當，為有理
    由，應由本院將原判決撤銷改判。爰審酌被告之犯罪之動機、目的、手段、犯罪
    所生之危害及被告犯罪後之態度等一切情狀，量處有期徒刑八月，附表消費簽單
    上偽造之署押均沒收（其餘之簽帳單因已愈保管時間，見原審卷第五十二頁、上
    易卷第五十、五十一頁、第六十六頁、第七十頁、第七十六頁、第九十一頁、第
    九十五頁、第一一七頁、第一三八頁。）
三、據上論斷，應依刑事訴訟法第三百六十九條第一項前段、第三百六十四條、第二
    百九十九條第一項前段，刑法第五十六條、第二百十六條、第二百十條、第三百
    三十九條第一、二項、第三百三十五條、第三百四十二條第一項、第五十五條、
    第二百十九條、罰金罰鍰提高標準條例第一條前段，判決如主文。
本案經檢察官戊○○到庭執行職務。
中      華      民      國      九十二  年      六      月      十      日
                                臺灣高等法院臺中分院刑事第三庭
                                      審判長法  官  陳  朱  貴
                                      法  官  廖  柏  基
                                            法  官  劉  連  星
右正本證明與原本無異。
如不服本判決應於收受送達後十日內向本院提出上訴書狀，其未敘述上訴之理由者並
得於提起上訴後十日內向本院補提理由書（均須按他造當事人之人數附繕本）。
                                            書記官  李  妍  嬅
中      華      民      國      九十二  年      六      月      十一    日
附錄法條：
刑法第二百十條：
偽造、變造私文書，足以生損害於公眾或他人者，處五年以下有期徒刑。
刑法第二百十六條：
行使第二百十條至第二百十五條之文書者，依偽造、變造文書或登載不實事項或使登
載不實事項之規定處斷。
附表：
丁○○部分：
編號    受害行庫             詐  欺 金 額            備          考
一、    第一信託投資公司     六、八七一元            附表編號
                                                     之簽帳單
二、    台新銀行             五一、六九八元
三、    中國信託銀行         七九、七三一元
四、    渣打銀行            一一一、三二三元        附編號之簽帳
                                                     單附表
五、    花旗銀行             一、四八○元            附編號號之
                                                     簽帳單附表
甲○○部分：
編號    受害行庫             詐欺金額                備          考
一、    萬泰銀行             五三、二○七元
二、    中國信託銀行         六八、四一八元
三、    寶島銀行             八、七三三元            附編號之
                                                     簽帳單附表
                                                                 Ａ


司法院資訊處製作；財團法人民間司法改革基金會備份。
